臺灣高等法院刑事判決　　　　　　　　　　　　　九十三年度上訴字第一四０八號
　　上　訴　人
　　即　被　告　甲○○
　　指定辯護人　本院公設辯護人李廣澤
右上訴人因強盜案件，不服臺灣板橋地方法院九十二年度訴字第二五八三號，中華民
國九十三年三月三十一日第一審判決（起訴案號：臺灣板橋地方法院檢察署九十二年
度偵字第一五五七六號），提起上訴，本院判決如左：
    主  文
原判決撤銷。
甲○○竊盜，因防護贓物，而當場施以脅迫，處有期徒刑貳年捌月。
    事  實
一、甲○○前有違反毒品危害防制條例、詐欺、竊盜等前科，其於民國九十二年五月
    間，甫因竊盜案件，經臺灣台北地方法院於九十二年六月二十五日以九十二年度
    簡字第一九一五號判處有期徒刑三月，同年七月十八日確定（於九十三年二月八
    日起執行，未構成累犯）。竟於九十二年八月十五日十四時許，與友人許銘忠相
    約一同騎乘ＷＳＤ｜五三五號機車前往台北縣新莊市○○○路二七九號由乙○○
    擔任店員之「萬客來便利商店」購物。趁乙○○在櫃檯為不知情之許銘忠結帳而
    分散注意時，甲○○即萌為自己不法所有之意圖，下手竊取乙○○所有放置在櫃
    檯桌面上之ＯＫＷＡＰ一六三型號及ＭＯＴＯＲＯＬＡ廠牌八０八八型號之行動
    電話共二具，並藏放在褲袋內得逞。正欲離商店之際，適為乙○○當場發現該Ｍ
    ＯＴＯＲＯＬＡ廠牌八０八八型號之行動電話吊飾露出褲袋外，即向甲○○索討
    遭拒，乙○○欲著手自行取回，甲○○乃撥開其手，並走出店外，乙○○亦再尾
    隨追出索討，甲○○為防護其竊得之行動電話，即以兇惡之態度及語氣向乙○○
    恫嚇稱：「混哪裡，跟誰的，沒有被打過是嗎？」等語，致乙○○心生畏懼，惟
    仍一再央求甲○○交還行動電話，甲○○始悻然將該具行動電話歸還，但仍拒不
    交還所竊取之另一具行動電話，經乙○○一再追討，甲○○又為防護所竊之另一
    具行動電話，竟接續在當場以態度凶狠之語氣對乙○○恫嚇喝令「不可講話，若
    再講話要打妳」等語，並舉拳作勢欲毆打乙○○，以此恐嚇乙○○而施以脅迫，
    致乙○○心生恐懼不敢追索，而任由甲○○騎乘ＷＳＤ｜五三五號機車載許銘忠
    （在場但並未參竊盜及施脅迫）離去，甲○○旋於同日下午三時許，至三重市重
    新橋下跳蚤市場，將該具ＯＫＷＡＰ一六三型行動電話以新台幣（下同）五千元
    之價格售予不詳姓名之攤販。嗣經乙○○記下甲○○上開機車車號報警，始為警
    於同年月十六日十七時三十分許，在台北縣新莊市○○街三九五巷三二號五樓查
    獲，並扣得其販賣手機所得之現金五千元。
二、案經台北縣政府警察局新莊分局報告臺灣板橋地方法院檢察署檢察官偵查起訴。
    理  由
一、右開犯罪事實，業據被告甲○○於原審法院（原審卷第六二至六四頁）及本院審
    理中坦承不諱，核與被害人乙○○於警詢及偵查中所為指述相符（見臺灣板橋地
    方法院檢察署九十二年度偵字第一五五七六號卷第二十一至二十二頁，第四十八
    至四十九頁），並經證人即被告友人許銘忠於警詢中證稱：「（案發當時）我在
    場，當時我和甲○○去便利商店買東西，結帳後我走出去，甲○○跟隨我後面走
    出去，然後女店員（指乙○○）出來說甲○○拿他的手機，隨後甲○○拿一支手
    機還她，．．．我當時坐在機車上看甲○○跟店員說話，我都沒說話，上述對話
    （指以言語恐嚇『講說她混哪裡、跟什麼人、妳沒被打過嗎』等語）是甲○○跟
    她（指乙○○）說，手機也是（指由甲○○一支還給乙○○，一支放入口袋）」
    等語（見上開偵查卷第十九、二十頁），及於偵查中證稱：「（問：甲○○有無
    向店員說『混哪裡、跟誰的、沒有被打過』？）有，口氣蠻不好的」等語（見上
    開偵查卷第第六十七、六十八頁）。此外，並有被告變賣手機所得現金五千元扣
    案可查，此亦有搜索扣押筆錄、扣押物品目錄表各一件附卷可參，另有案發當時
    被告騎乘之機車照片二幀在卷可佐。足見被告所為自白與事實相符，自得採為認
    定之依據。綜上，被告行竊後因防護贓物，而當場施以脅迫之犯行，事證已臻明
    確，洵堪認定。
二、按刑法第三百二十九條準強盜罪之成立，以行為人實施竊盜或搶奪行為後，為防
    護贓物、脫免逮捕或湮滅罪證，而當場對於被害人或追躡之第三人，當場施以強
    暴或足令人心生畏佈之脅迫行為，即足當之，至該行為人之強暴或脅迫行為究係
    出於主動、被動，或該強暴、脅迫行為是否達致使不能抗拒程度，均在所不論，
    其中所謂「當場」係指犯罪現場而言，行為人雖已離開竊盜或搶奪之現場，但仍
    在他人跟蹤追躡中，其尚未脫離追捕者之視線前，在解釋上仍認為「當場」，又
    所謂「脅迫」不問以言詞或舉動以使人心生畏懼為已足，而不以至使人不能抗拒
    之程度為必要。被告甲○○於前開時、地竊取行動電話二具，正欲離開該商店現
    場之際，為乙○○當場發現失竊之行動電話而立即向甲○○索討遭拒，並尾隨追
    出店外向被告甲○○索討，該店外之場所仍不失為竊盜之現場，而甲○○為防護
    其竊得之贓物即行動電話，以兇惡之態度及語氣向乙○○恫嚇稱：「混哪裡，跟
    誰的，沒有被打過是嗎？」、「不可講話，若再講話要打妳」等語，並舉拳作勢
    欲毆打之狀，致乙○○心生畏懼，顯已達脅迫之程度，被告甲○○竊盜，因防護
    贓物而當場施以脅迫，核其所為係犯刑法第三百二十九條、第三百二十八條第一
    項之準強盜罪。
三、原審認被告甲○○所犯罪證明確，予以論罪科刑，固非無見，惟查(一)：原判決既
    認為被告甲○○係犯刑法第三百二十九條、第三百二十八條第一項之準強盜罪，
    其法定本刑為五年以上有期徒刑，然於適用刑法第五十九條減輕其刑時，卻又論
    以：「若量處準加重強盜罪之最低本刑有期徒刑七年，實已足以引起一般同情，
    尚嫌過重……」（原判決第四頁第五、六行），顯又誤引刑法第三百三十條第一
    項加重準強盜罪之法定本刑七年以上有期徒刑並援為減輕其刑之依據，致量刑失
    當。(二)又按刑法第三十八條第一項第三款所規定，因犯罪所得之物得沒收者，依
    同法條第三項前段規定，以屬於犯人者為限，始得沒收之。如第三人對於該物在
    法律上得主張權利請求返還者，因其所有權不屬於被告，即不在得沒收之列，最
    高法院八十六年度台非字第二三五號判決可資參照，本件原判決既認定扣案之五
    千元（附臺灣板橋地方法院檢察署九十二年度偵字第一五五七六號卷第二四頁，
    九十二年度保第五二九六號贓物領據）係被告甲○○於九十二年八月十五日下午
    三時許，至三重市重新橋下跳蚤市場，將所竊得之該具ＯＫＷＡＰ一六三型行動
    電話以五千元之價格售予不詳姓名之攤販，則扣案之五千元核屬被害人所有，依
    法應檢由警察機關發還被害人，被告甲○○僅因犯罪而持有該贓物五千元而已，
    並不因之而取得所有權，該贓物既非屬被告甲○○所有，自不在刑法第三十八條
    第一項第三款所規定得沒收之列。乃原判決竟以上開五千元為被告甲○○因犯罪
    所得之物，屬被告所有，依刑法第三十八條第一項第三款規定宣告沒收，自有判
    決適用法則不當之違法。被告甲○○上訴意旨指摘原判決量刑失當，為有理由，
    應由本院予以撤銷改判。
四、指定辯護人為被告辯以：被告已坦承犯行，且所造成之損害非鉅，因一時心急始
    出言恐嚇被害人，乃情輕法重，請依刑法第五十九條之規定減輕其刑等語。按犯
    罪之情狀另有其特殊之原因與環境等，在客觀上足以引起一般同情，認為即予宣
    告法定低度刑期尤嫌過重者，可適用刑法第五十九條以犯罪情狀可憫恕，酌量減
    輕其刑，最高法院著有四十五年台上字第一一六五號判例可資參照。又適用刑法
    第五十九條規定時，雖仍可審酌刑法第五十七條各款所列之事由，惟其程度應達
    於足以引起同情，確可憫恕者，方屬相當，最高法院亦著有八十八年度台上字第
    三八八號判決可參。經查，本件被告所竊得之行動電話二具價值尚非昂貴，被告
    甲○○當場又交還其中一具行動電話予被害人乙○○，犯罪情節非屬重大，且被
    告此等犯行對整體社會治安危害程度尚低，以被告上開犯罪情狀，犯罪後坦承犯
    行，深表悔悟，若量處準加重強盜罪之最低本刑有期徒刑五年，實已足以引起一
    般同情，尚嫌過重，實屬情輕法重，犯罪情狀應可憫恕，本院爰依刑法第五十九
    條規定，減輕其刑。審酌被告甲○○係為貪圖竊取他人之物進而變賣之小利，與
    身強體壯竟不知自食其力，反以竊取方式滿足己欲等犯罪動機、目的、手段，與
    犯罪手段輕微，及其有多次竊盜前科之素行狀況，並考量犯後尚能坦承犯行態度
    非惡等一切情狀，量處如主文第二項所示之刑。
據上論斷，應依刑事訴訟法第三百六十九條第一項前段、第三百六十四條、第二百九
十九條第一項前段、刑法第三百二十九條、第三百二十八條第一項、第五十九條判決
如主文。
本案經檢察官羅榮乾到庭執行職務。
中　　　華　　　民　　　國　　九十三　  　年  　　十一　　月　　十八　　日
                              臺灣高等法院刑事第二十三庭
                                  審判長法  官  黃  瑞  華
                                        法  官  宋      祺
                                        法  官  蔡  明  宏
右正本證明與原本無異。
如不服本判決，應於收受送達後十日內向本院提出上訴書狀，其未敘述上訴之理由者
並得於提起上訴後十日內向本院補提理由書（均須按他造當事人之人數附繕本）。
                                        書記官  陳  建  邦
中　　　華　　　民　　　國　　九十三　  　年  　　十一　　月　　十八　　日
附錄：本案論罪科刑法條全文
中華民國刑法第三百二十條
意圖為自己或第三人不法之所有，而竊取他人之動產者，為竊盜罪，處五年以下有期
徒刑、拘役或五百元以下罰金。
意圖為自己或第三人不法之利益，而竊佔他人之不動產者，依前項之規定處斷。
前二項之未遂犯罰之。
中華民國刑法第三百二十九條
竊盜或搶奪，因防護贓物、脫免逮捕或湮滅罪證，而當場施以強暴脅迫者，以強盜論
。
